【裁判字號】    90,交易,535
【裁判日期】    901106
【裁判案由】    過失傷害
【裁判全文】
臺灣高雄地方法院刑事判決                          九十年度交易字第五三五號
    公  訴  人  臺灣高雄地方法院檢察署檢察官
    被      告  丙○○
右列被告因過失致死案件，經檢察官提起公訴（八十九年度偵字第三四四五號），本
院判決如左：
    主  文
丙○○因過失傷害人，處拘役伍拾日，如易科罰金，以參佰元折算壹日。
    事  實
一、丙○○考領有普通小型車之駕駛執照，於民國八十九年八月三十一日凌晨二時五
    十五分許，駕駛車牌號碼ＸＮ－二六八○號自用小客車，沿高雄縣鳳山市○○○
    路，由西向東方向行駛，途經該路與青年路交岔路口，本應注意(一)汽車行駛時，
    駕駛人應注意車前狀況。(二)行車速度，應依標誌之規定，無規定者，在市區道路
    行車，時速不得超過四十公里，且依當時情形，天候晴、夜間有照明設備、路面
    乾燥、無缺陷、視距良好，又無不能注意之情事，竟未遵守上揭速率限制，亦疏
    於注意車前狀況，而以時速七十公里以上近八十公里之速度超速疾駛，適有未考
    領機車駕駛執照之丁○○騎乘車牌號碼ＧＦ七－七八五號重型機車，沿高雄縣鳳
    山市○○路，由北向南方向行駛，至前開交岔路口時，亦疏未注意汽車（含機車
    ）行駛至交岔路口，其行進應遵守燈光號誌，且依當時情形，又無不能注意之情
    形，竟未遵守燈光號誌闖紅燈穿越上開交岔路口，丙○○見狀煞車不及，致其所
    駕駛之自小客車左側保險桿與葉子板撞及丁○○機車右側車身後，丁○○因而倒
    地，受有外傷性下蜘蛛膜腔出血、左下肢無力及臉部撕裂傷等傷害。丙○○於警
    方據報知悉有犯罪事實，尚不知悉犯罪人時，向前往處理之警員主動承認肇事自
    首而願接受裁判。
二、案經丁○○訴由高雄縣警察局鳳山分局報請臺灣高雄地方法院檢察署檢察官偵查
    起訴。
    理  由
一、訊據被告丙○○固坦承確於前揭時、地駕車，與告訴人丁○○所騎乘之上開重型
    機車發生碰撞，並致告訴人受傷等事實不諱，惟否認有何過失責任，辯稱：伊雖
    超速行駛，惟本件交通事故係因告訴人闖紅燈所致云云。惟查：
  (一)被告雖於警、偵訊及本院審理時供述，其當時之行車速率為時速七十公里云云，
    惟依卷附道路交通事故調查報告表所載（參警卷第十三頁），被告所駕駛上開自
    用小客車之右、左輪之煞車痕起點分位於中山西路由西往東方向之內、外側車道
    上，其中右輪之煞車痕長二十八公尺、左輪之煞車痕則長達二十六點四公尺，比
    對一般公路汽車煞車距離、行車速度對照表所示，以瀝青路面、路齡為一年至三
    年、路面為乾燥之路況情形，時速七十五公里之煞車痕為二十六點二公尺，時速
    八十公里之煞車痕則為三十公尺，依該對照表比對，足認被告於發生本件交通事
    故時，其駕車時速顯已逾七十公里，而近八十公里，是被告供承其車速僅為七十
    公里，顯屬避重之詞，核先敘明。再依前開報告表所載，被告所駕駛車輛之煞車
    痕旁即有告訴人所騎機車之刮地痕，顯見被告係於發生撞及後始行煞車，足認被
    告於通過該路口時，並未減速至隨時可煞停程度，且疏未注意車前左方之告訴人
    來車，亦認被告駕車時，顯未注意車前狀況甚明。
  (二)告訴人雖於警、偵訊及本院審理時均陳稱當時行駛至前開交岔路口時，燈號由為
    綠燈轉為黃燈，伊並無闖紅燈云云。然查，告訴人確係闖越紅燈，非如其所述係
    於途經該交岔路口時，燈號方由綠燈轉為紅燈一情，業據目擊本件交通事故發生
    之證人乙○○於警訊中證述：「（車禍發生時，你人在何處？目擊車禍如何發生
    ？）當時我騎機車在青年、中山西路口停紅燈，我看見重機車ＧＦ七－七八五由
    青年路北向南直行闖紅燈與自小客ＸＮ－二六八○號由中山西路西往東直行在青
    年與中山西路口發生撞擊‧‧‧」等語明確（參警卷第二頁）。雖證人乙○○嗣
    於偵、審翻異前供，於偵查中改稱告訴人行駛之燈號為黃燈，且已行駛至路中間
    云云（參偵查卷第八頁）；嗣於本院審理中復改稱告訴人甫經過斑馬線時，燈號
    為黃燈云云（參本院九十年十月二十三日審判筆錄）。惟此與負責製作乙○○筆
    錄之證人亦即本件交通事故之承辦警員甲○○於本院審理結稱：當時確依據證人
    乙○○所為之陳述而製作筆錄，證人確供承告訴人闖紅燈行駛等語（參本院九十
    年九月十八日審判筆錄），即有未合。況查，告訴人於本院審理時已明確陳述其
    當時行車速度為三十公里等語（參本院九十年八月三十日、十月二十三日審判筆
    錄），是據告訴人前開供述予以換算結果，可認告訴人當時行車速度每秒約達八
    點三公尺，而依前開報告表所載，本件交通事故肇事地點高雄縣鳳山市○○○路
    ○路寬合計約達十四點四公尺（即由西往東行駛方向之內、外側車道分為三點五
    公尺、三點四公尺，另由東往西行駛方向之內、外側車道分為三點四公尺、四公
    尺）。再查，告訴人所行駛之青年路交通號誌為二十四小時三色運作，於二十三
    時至六時許（即本件交通事故發生當時），綠燈、黃燈及紅燈之秒數分為十秒、
    三秒及二秒一情，有高雄縣警察局九十年十月十一日高警交字第八五○二四號函
    附審卷可憑，故依前開函文所示，如認告訴人騎經前開交岔路口時，該青年路號
    誌之燈號甫由為綠燈轉為黃燈，依前述告訴人行車速度為每秒八點三公尺，而該
    黃燈秒數為三秒，告訴人理當已通過該路口，斷無於通過於中山西路十公尺近十
    一公尺處，遭被告所駕駛之自小客車撞擊？是此，足認告訴人當時確係闖越紅燈
    無訛，故告訴人事後否認其有闖紅燈一語，顯不足採信。
  (三)本案經送鑑定結果，雖認本案告訴人未依號誌指示行駛為肇事原因，被告駕駛小
    客車超速行駛有違規定，並無肇事原因，固有高屏澎鑑字第九○○五二○號台灣
    省高屏澎區車輛行車事故鑑定意見書及台灣省車輛行車事故覆議鑑定委員會九十
    年六月十一日府覆議字第九○○八八七號函及其所附之鑑定意見書在卷可憑（參
    偵查卷第十二頁至第十四頁、第二十頁）。惟按汽車駕駛人雖可信賴其他參與交
    通之對方亦能遵守交通規則，同時為必要之注意，謹慎採取適當之行動，而對於
    不可知之對方違規行為並無預防之義務。然因對於違規行為所導致之危險，若屬
    已可預見，且依法律、契約、習慣、法理及日常生活經驗等，在不超越社會相當
    性之範圍應有注意之義務者，自仍有以一定之行為避免結果發生之義務。又按汽
    車駕駛人對於防止危險發生之相關交通法令之規定，業已遵守，並盡相當之注意
    義務，以防止危險之發生，始可信賴他人亦能遵守交通規則並盡同等注意義務，
    若因此而發生交通事故，始可以信賴原則為由免除過失責任。是如未依速限行駛
    ，以致發生交通事故，縱被害人對於交通事故之發生與有過失，被告仍難主張信
    賴原則免其過失責任。故所謂信賴原則之適用，應以自身並未違規為前提。另行
    車速限，係考量道路設施、路況、環境、通行目的及保障交通參與者安全等係數
    後制定，超速行車，將延長駕駛人於反應時間內之行車距離，並增加兩車撞擊力
    量，導致損害加重，故如超速駕駛之行為，難謂與事故之發生無相當因果關係，
    超速者仍應負過失責任，不得主張信賴原則而免責，分有最高法院七十四年度台
    上字第四二一九號、第五三六○號、八十四年度台上字第五三六○號判例意旨、
    八十三年度台上字第五四七○號、八十八年度台上字第六五四九號判決意旨暨八
    十三年法律座談會決議可供參酌。查被告當時既係超速行車，業已違反相關交通
    法令之規定，且被告超速行車係延長駕駛人於反應時間內之行車距離，並增加兩
    車撞擊力量，導致損害加重，難謂被告與本件事故之發生無相當因果關係，是被
    告既係超速行車，自無信賴原則可言，自仍應負過失責任。至於法院審理案件，
    並不受其他鑑定機關鑑定結果之拘束，仍應綜合一切事證，具體判斷，被告既係
    超速行車，已如前所述，其過失甚為顯明，尚難以前揭鑑定意見書遽認被告無過
    失。
  (四)按駕駛人在市區道路行車，時速不得超過四十公里及應注意車前狀況，並隨時採
    取必要之安全措施，為道路交通安全規則第九十三條一項第一款前段及第九十四
    條第三項所明文。經查，肇事路段係屬市區道路，行車速度時速自不得超過四十
    公里，有前開報告表附卷可憑，被告既考領有普通小型車之駕駛執照，對於前開
    規定，自不得諉為不知，再依當時客觀情狀天候晴、夜間有照明、柏油路面乾燥
    無缺陷、無障礙物、視距良好等情，有前開高雄縣警察局道路交通事故調查報告
    表一份附卷足參，是以依被告之智識、能力並無不能注意之情事，惟被告竟乃疏
    於注意，以時速七十公里以上近八十公里之速度疾駛，復未警戒車前狀況，採取
    適當之安全措施，致肇事使告訴人受傷，其有過失，已甚明顯。至於告訴人雖闖
    紅燈致遭傷害，就本件交通事故之發生亦有過失，然仍不能據此免除被告之過失
    責任。又告訴人因本件交通事故受有外傷性下蜘蛛膜腔出血、左下肢無力及臉部
    撕裂傷等傷害，有診斷證明書二紙附卷可稽（參警卷第七頁至第八頁），是以被
    告之過失行為與告訴人之傷害結果間，具有相當因果關係。本件罪證明確，被告
    過失傷害犯行，已堪認定。
二、核被告丙○○所為，係犯刑法第二百八十四條第一項前段過失傷害罪。被告肇事
    後，於警察機關僅知悉犯罪事實，尚未發覺犯罪人前，向據報前去處理之警員甲○○坦承肇事並願接受裁判之情，業據證人即警員甲○○到庭具結證述綦詳（參
    本院九十年九月十八日審判筆錄）。被告所為，合於刑法第六十二條前段自首之
    要件，茲依法減輕其刑。本院審酌被告就本件交通事故發生之過失程度較輕，告
    訴人應負較重之過失責任，告訴人所受傷情及被告迄未與告訴人達成民事和解等
    一切情狀，量處如主文所示之刑，並諭知易科罰金之折算標準。再按修正前刑法
    第四十一條易科罰金之折算標準，業經總統於九十年一月十日公布為現行刑法第
    四十一條第一項，並於同年月十二日生效，依刑法第二條第一項前段從新從輕原
    則，應依修正後刑法第四十一條第一項前段之規定對於被告最為有利。
三、據上論段，應依刑事訴訟法第二百九十九條第一項前段，刑法第二條第一項前段
    、二百八十四條第一項前段、第六十二條前段、第四十一條第一項前段，罰金罰
    鍰提高標準條例第一條前段、第二條，判決如主文。
本案經檢察官林美靜到庭執行職務。
中      華      民      國    九十      年     十一     月      六      日
                              臺灣高雄地方法院交通法庭
                                  法    官  張 維 君
右正本證明與原本無異。
如不服本判決，應於判決送達後十日內，向本院提出上訴狀。
                                  書 記 官  趙 美 玲
中    華    民    國      九十      年      十一      月      六      日
附錄本判決論罪之法條：
刑法二百八十四條第一項前段
  因過失傷害人者，處六月以下有期徒刑、拘役或五百元以下罰金。


司法院資訊處製作；財團法人民間司法改革基金會備份。
